臺灣高等法院民事判決
                                    107年度重上字第490號
上  訴  人  邱奕泰  

            邱顯清  

            邱定卉  
            邱奕豪  
共      同
訴訟代理人  蔡榮德律師
被上訴人
兼  下12人
訴訟代理人  邱奕豊  

被上訴人    邱志寶  

            王邱美孃
            邱世瑄  
            邱世宗  
            邱鴻文  

            邱旻賢（即邱蘇月瑛之承受訴訟人）


上  1   人
法定代理人  邱明儀（即邱蘇月瑛之承受訴訟人）  

被上訴人    邱奕明（兼邱康貴珍之承受訴訟人）

            邱勤（即邱康貴珍之承受訴訟人）

            曾明德（即邱康貴珍之承受訴訟人）

            曾秀玲（即邱康貴珍之承受訴訟人）

            曾秀梅（即邱康貴珍之承受訴訟人）

            曾秀珍（即邱康貴珍之承受訴訟人）

兼上12人及
下5人訴訟
代理人      邱奕言（兼邱康貴珍之承受訴訟人）      

訴訟代理人  李後政律師
複代理人    蕭予馨律師
邱奕言邱奕豊共同
訴訟代理人  蔡樹基律師
被上訴人    邱徐秀蘭(邱奕隆之承當訴訟人)


            鄭秀卿(即邱奕田之承受訴訟人)

            邱子江(即邱奕田之承受訴訟人)


            邱子慶(即邱奕田之承受訴訟人)

            邱瑩鈺(即邱奕田之承受訴訟人)


上列當事人間請求所有權移轉登記事件，上訴人對於中華民國10
7年5月25日臺灣桃園地方法院104年度重訴字第274號第一審判決
提起上訴，本院於108年5月28日言詞辯論終結，判決如下：
    主  文
上訴駁回。
第二審訴訟費用由上訴人共同負擔。
    事實及理由
壹、程序方面：
一、被上訴人癸○○於民國107年9月10日死亡，其繼承人為宙○○、
    丙○○、丁○○、申○○，有戶籍謄本可參（見本院卷一第301至3
    07頁），並經宙○○、丙○○、丁○○、申○○具狀向本院聲明承受
    訴訟（見本院卷二第31頁），核無不合，應予准許。
二、被上訴人卯○○於本件訴訟繫屬中之107年12月17日，將其名
    下坐落桃園市大溪區三層坑段坑底小段249、249-1、249-2
    、267、269、29-1、270、275、276地號土地及同區烏塗窟
    段767地號土地（下合稱系爭土地）之應有部分，以夫妻贈
    與為原因，均移轉登記予其妻午○○○，午○○○具狀向本院聲請
    代卯○○承當訴訟（見本院卷二第177至179頁），經兩造同意
    ，核無不合，爰改列午○○○為被上訴人。
貳、實體方面：
一、本件上訴人主張：兩造均為訴外人邱連水之後代子孫，如附
    表所示10筆土地均為邱連水之遺產，邱連水於日據時代昭和
    17年2月24日死亡後，系爭土地本應由其子孫（不含已出養
    者）共六大房繼承，然當時僅由長子邱創順（已死亡）繼承
    取得，經被上訴人輾轉繼承而登記為系爭土地共有人，因系
    爭土地上設有邱連水後代即第15、16、17世之祖墳，兩造每
    年均需祭祀，且土地所有權狀均由家族大老邱垂成（已死亡
    ）保管，故系爭土地應為公產，不得僅由邱創順繼承。家族
    大老邱垂成曾於102年間召集邱連水派下六大房子孫一同處
    理公產移轉乙事，當時約定由被上訴人應分別將系爭土地應
    有部分移轉予六大房各自指定之人（即伊等及邱峰琦、邱永
    銘共6人），被上訴人子○○、卯○○、庚○○、己○○、邱康貴珍
    、丑○○、癸○○、戊○○、酉○○、邱蘇月瑛、辰○○、甲○○○（下
    稱子○○等12人）則要求上訴人負擔用印費新臺幣（下同）1
    萬元、3000元，經邱垂成以公產帳戶支付該1萬元、3000元
    後，上訴人、邱峰琦及邱永銘（下稱邱峰琦等2人）、子○○
    等12人，均於102年2月25日在土地登記申請書（下稱系爭申
    請書）、土地所有權買賣移轉契約書（下稱系爭移轉契約書
    ）內簽名用印，由邱垂成委任地政士乙○○持向改制前桃園縣
    大溪地政事務所（下稱大溪地政事務所）申請辦理土地所有
    權移轉登記，且邱垂成為節稅之目的，指示乙○○以買賣作為
    移轉登記之原因；足認上訴人、邱峰琦等2人及子○○等12人
    間已成立子○○等12人應無償返還公產之合意，性質上為具債
    務拘束效果之無名契約。詎辰○○於辦理土地登記期間，向大
    溪地政事務所異議，經該所要求辰○○補正未果後，即退回該
    次移轉登記申請，子○○等12人迄未依系爭移轉契約書之約定
    ，移轉如附表所示土地應有部分予伊等。為此，提起本件訴
    訟，依兩造間合意無償返還公產之債務拘束契約關係，請求
    判命被上訴人應將如附表所示土地應有部分分別移轉登記予
    伊等。
二、被上訴人則以：邱連水在世時，仍為日據時期，除長子邱創
    順與其居住同一戶外，其餘兒子均已遷出另立戶籍，邱連水
    死亡後，即由長子邱創順依當時之「戶主相續」制度繼為戶
    長，且依當時之繼承習慣，單獨繼承邱連水包括系爭土地在
    內之之遺產。伊等均為邱創順之後代子孫，因輾轉繼承之故
    而成為系爭土地共有人，至上訴人為已分戶之他房後代子孫
    ，本無繼承系爭土地之權利，可知系爭土地並非邱連水所留
    下之公產甚明。又家族大老邱垂成先前召集兩造所協調者，
    乃是要求大房子孫將所繼承之系爭土地一部分，出售給其他
    五房子孫，買賣價金約定以當時之土地公告現值計算，伊等
    因同意出售土地而簽立系爭申請書及移轉契約書，兩造合意
    大房部分要移轉給子○○之子邱峰琦，二房部分移轉予辛○○、
    三房部分移轉予寅○○、四房部分移轉予邱永銘、五房部分移
    轉予巳○○、六房部分移轉予戌○○，且約定於各房受指定移轉
    之人應依約給付買賣價金予伊等後，伊等才辦理土地移轉登
    記，惟上訴人迄未給付任何買賣價金給伊等，伊等行使同時
    履行抗辯權，在上訴人未依約付清買賣價金之前，伊等尚無
    庸移轉登記如附表所示土地應有部分予上訴人。另辰○○並未
    授權其妻林寶玉代理出具同意書（下稱系爭同意書），辰○○
    不承認該代理之行為，故系爭同意書對辰○○不生效力。況辰
    ○○事後已寄發存證信函予上訴人，撤銷其因錯誤或受詐欺所
    為移轉土地之意思表示，該同意移轉土地應有部分之意思表
    示既經撤銷，自已溯及失效。退步言之，縱辰○○所為撤銷意
    思表示不生效力，且鈞院認為系爭移轉契約書並非買賣契約
    ，而係隱藏贈與之法律行為者，因系爭土地並未完成移轉登
    記，伊等已先後以104年7月30日民事答辯狀繕本、106年3月
    23日民事辯論意旨續狀繕本，送達上訴人，作為撤銷贈與意
    思表示之通知；贈與契約既經撤銷，伊等自不負移轉如附表
    所示土地應有部分予上訴人之義務等語，資為抗辯。
三、原審就前開部分為上訴人全部敗訴之判決，上訴人不服，提
    起上訴，其聲明：㈠原判決廢棄。㈡被上訴人各應將如附表所
    示系爭土地應有部分分別移轉予上訴人。被上訴人均答辯聲
    明：上訴駁回。
四、下列事項為兩造所不爭執，應可信為真實：
(一)邱連水於昭和17年2月24日死亡，兩造均為邱連水之子孫，
    被上訴人均為大房子孫。
(二)系爭土地均為邱連水之遺產，惟均登記在被上訴人名下。
(三)被上訴人於102年2月25日土地登記申請書上及後附系爭移轉
    契約書內簽名用印，原向地政機關提出所有權移轉登記申請
    ，後因辰○○未依補正內容辦理，而經地政機關駁回該次申請
    ，故該申請書內所載土地並未實際辦理所有權移轉登記。
(四)上訴人及訴外人邱峰琦、邱永銘均未就系爭土地給付任何買
    賣價金給被上訴人。
(五)邱連水及其兒子之日據時代戶籍謄本，確有記載邱連水之兒
    子於「昭和4年3月3日」已辦理分戶，及長男邱創順部分記
    載「前戶主死亡」、「戶主相續」（即戶主繼承）等內容。
(六)邱連水派下全員內容如原審卷一第91至98頁「派下全員系統
    表」所示。
(七)被上訴人於原審提出之「104年7月30日民事答辯狀」內，載
    有「退萬步言，若兩造有贈與之法律關係，答辯人以本書狀
    之送達作為撤銷贈與之意思表示」內容，該書狀繕本已送達
    於上訴人。
(八)卯○○於過世前之107年12月17日將其名下之系爭土地應有部
    分均以夫妻贈與為原因，移轉登記至其妻午○○○名下。
五、兩造間之爭點為：上訴人主張系爭移轉契約所載被上訴人應
    將系爭土地移轉予上訴人及訴外人邱峰琦、邱永銘之約定，
    是債務拘束契約，故其得依該契約請求被上訴人分別將名下
    系爭土地應有部分移轉登記給其等，有無理由？被上訴人抗
    辯兩造間係土地買契約關係，是否有據？
六、茲就兩造之爭點，說明本院之判斷如下：
(一)系爭土地為邱連水之遺產，依日治時期戶主繼承之習慣，由
    長子邱創順繼承，其後由被上訴人輾轉繼承取得應有部分。
  ⒈查日據時期臺灣民事習慣，因戶主有繼承開始原因發生，其
    繼承分為戶主身分地位之繼承即戶主繼承，與所遺財產之繼
    承。關於戶主所遺財產之繼承，稱為「因戶主死亡所開始之
    財產繼承」或「家產繼承」，日據後期則改稱為「因戶主喪
    失戶主權而開始之財產繼承」，其繼承人之順位為：(一)法
    定之推定財產繼承人，(二)指定之財產繼承人，(三)選定之
    財產繼承人。其法定之推定財產繼承人，應為被繼承人之家
    族，且為直系卑親屬之男子，且係繼承開始當時之家屬為限
    。女子直系卑親屬及因別籍異財或分家等原因離家之男子直
    系卑親屬均無繼承權，此有內政部訂定發布之「繼承登記法
    令補充規定」第1、2、3條規定可按。
  ⒉經查：
  ⑴邱連水之次男邱創修、三男邱創榮、四男邱創印、五男邱創
    屘、六男邱石信，均於昭和4年（民國18年）3月3日辦理分
    戶，長男邱創順則續留邱連水戶內，後邱連水於昭和17年（
    民國31年）2月24日死亡乙節，有日據時代手抄戶籍謄本可
    參（見原審卷二第45至69頁）。依前開規定，邱連水因死亡
    而喪失戶主權，其名下財產之家產繼承乙事，係發生在臺灣
    光復以前之日據時期，依當時之家產繼承習慣，邱連水之第
    一順序繼承人為「法定之推定財產繼承人」，即以男子直系
    卑親屬（不分長幼、嫡庶、婚生或私生、自然血親或準血親
    ）且係繼承開始當時之家屬為限。依此，邱連水死亡時，與
    其為同戶家屬之第一順位男子直系卑親屬既僅有邱創順1人
    ，邱連水之遺產應係由邱創順繼承。
  ⑵其後，邱創順於昭和18年（民國32年）10月16日死亡，依當
    時之臺灣繼承習慣，其同戶尚生存之家屬且為第一順位男子
    直系卑親屬者，係邱垂慶、邱新發、邱顯名3人，邱創順之
    子邱垂慶於51年4月3日死亡、次男邱新發於58年3月30日死
    亡、三男邱幼兒早於大正2年7月18日死亡而絕嗣、四男邱阿
    生已出養他人而無繼承權，後邱垂慶之長男於大正2年10月1
    1日死亡而絕嗣、次男邱顯瑞於69年5月13日死亡，邱新發之
    長男邱顯桶於86年1月28日死亡、次男邱顯揚於90年7月19日
    死亡，四男邱顯聲於幼年死亡而絕嗣、五男邱顯財因出養而
    無繼承權，邱顯瑞之長男邱奕興於57年4月29日死亡、邱顯
    揚之次男邱奕智於84年11月24日死亡；故於92年11月5日所
    為系爭土地繼承登記之結果，除已拋棄繼承之邱顯名、黃邱
    秀、邱郭來春外，係由子○○等11人辦理繼承登記，而分別取
    得系爭土地應有部分等節，有大溪地政事務所104年10月8日
    溪地登字第1040011929號函檢送之收件號92年溪電字第1808
    20號登記申請書及登記清冊、繼承系統表、不動產書狀遺失
    切結書、拋棄繼承聲明書、遺產稅逾核課稅開徵期間同意移
    轉證明書、戶口名簿及戶籍謄本（見原審卷二第6至94頁）
    、大溪地政事務所106年4月10日溪地登字第1060004527號函
    及所附92年溪電字第10820號繼承登記案卷資料（見原審卷
    三第221至238頁）可參。另邱奕宏於98年1月26日死亡，其
    系爭土地應有部分由配偶邱蘇月瑛繼承，邱蘇月瑛於104年8
    月7日死亡後，其系爭土地應有部分由其子壬○○於105年9月3
    0日為繼承登記；邱康秀珍於106年1月5日死亡，其系爭土地
    應有部分由未○、子○○、丑○○、未○繼承及由宇○○、亥○○、地
    ○○、天○○代位繼承；癸○○於107年9月10日死亡，其系爭土地
    應有部分由宙○○、丙○○、丁○○、申○○繼承；卯○○則於107年1
    2月17日將其土地應有部分贈與其妻午○○○等情，亦有104年5
    月13日列印之土地登記第一類謄本、邱蘇月瑛戶籍謄本、邱
    康秀珍及其繼承人（代位繼承人）戶籍謄本、繼承系統表（
    見原審卷一第7至46頁、第90頁反面；卷三第118至180頁）
    、癸○○及繼承人之戶籍謄本（見本院卷一第301至307頁）、
    106年7月25日列印之土地登記公務用謄本（見原審卷三第28
    3至324頁）、107年12月19日列印之土地登記第一類謄本及
    卯○○夫妻戶籍謄本（見本院卷二第141至159頁、第178至179
    頁）可參；上訴人亦不爭執被上訴人均為邱創順派下之大房
    子孫（見本院卷二第122頁）。準此，足認被上訴人抗辯：
    系爭土地經邱創順繼承後，輾轉由伊等繼承，上訴人之先人
    邱創修、邱創榮、邱創印、邱創屘、邱石信於邱連水生前已
    分戶，均不得繼承邱連水之家產等語，應為可取。
  ⑶證人即地政士乙○○雖於原審及本院準備程序中到庭具結證稱
    ：是邱垂成委託伊持兩造所簽系爭申請書向地政機關辦理土
    地所有權移轉登記事宜，邱垂成說系爭土地屬於公產，所以
    要改登記給六大房各選出之代表，邱垂成說要用土地公告現
    值來計算買賣價金；伊記得邱垂成說過這個土地有部分作他
    們邱家的祖墳使用，其他的他沒有說明；邱垂成沒有跟伊說
    買賣雙方要不要支付買賣價金、要支付多少對價，伊是想說
    公產如果要回復給各房，應該是無償這樣才對等語在卷（見
    原審卷二第130至131頁反面、本院卷二第54至63頁）。惟證
    人乙○○既係聽聞邱垂成之告知，始據以認知系爭土地為「公
    產」、「伊想說公產如果要回覆給各房，應該是無償這樣才
    對」等情，然其所認知「系爭土地為公產」乙事，核與系爭
    土地之繼承發生過程不符，參佐證人乙○○亦自陳並未自兩造
    當事人處聽聞彼等提及土地買賣價金要如何支付等情，則徒
    憑證人乙○○之證詞，尚無從推認兩造係以成立返還公產之合
    意而簽立系爭移轉契約書之事實。
  ⑷至辰○○之妻林寶玉以自己名義書立之系爭同意書（見原審卷
    一第188頁），係由林寶玉自行前往證人乙○○之事務所書立
    並提出乙節，經證人乙○○到庭結證無訛（見本院卷二第57至
    58頁），堪認辰○○並未參與簽立同意書之過程，自難據此推
    認辰○○有何以自己行為表示以代理權授予林寶玉；況系爭同
    意書內亦未記載林寶玉係被上訴人之代理人，顯難以林寶玉
    曾前往乙○○之事務所內出具同意書給乙○○，而委由乙○○交給
    大溪地政事務所之行為，推認辰○○明知林寶玉曾於102年5月
    15日表示係其代理人而不為反對之表示。故本件應無民法表
    見代理規定之適用情形，自難認辰○○應依民法第169條規定
    負授權人責任。依此，上訴人主張林寶玉代理辰○○出具之系
    爭同意書，係代理辰○○同意大溪地政事務所繼續辦理系爭移
    轉契約書之申請登記案件，亦可證明子○○等12人係同意以系
    爭土地作為公產返還給其等云云，自無可採。
  ⑸從而，依上訴人本件證據資料，既無從證明上訴人之先人邱
    創修、邱創榮、邱創印、邱創屘、邱石信有得以繼承系爭土
    地之權利，上訴人復未提出其他證據證明系爭土地為邱連水
    死亡後留給派下所有子孫之公產，業如前述；則上訴人主張
    系爭土地為公產，應分給六大房，邱創順派下之被上訴人應
    將其等繼承之系爭土地中如附表所示土地應有部分移轉予其
    等云云，應無理由。
(二)上訴人、邱峰琦等2人及子○○等12人所簽立之系爭移轉契約
    書，並無買賣之意思表示合致，應係隱藏無償移轉系爭土地
    應有部分一部予上訴人之贈與契約合意；子○○等12人在系爭
    土地未經移轉交付予上訴人之前，已撤銷前開隱藏之贈與契
    約意思表示，被上訴人自不負移轉交付贈與物予上訴人之義
    務。
  ⒈適用法律屬於法院之職責，不受當事人所主張法律見解之拘
    束。故當事人所訂立之契約定性（性質）為何，法院應根據
    當事人主張之事實加以認定，並適用法律，不受當事人法律
    意見或陳述之拘束。又民法第87條第2項所謂虛偽意思表示
    隱藏他項法律行為者，適用關於該項法律行為之規定，係指
    為虛偽意思表示之當事人間，隱藏有他項真實之法律行為而
    言，其所隱藏之行為當無及於他人之效力（最高法院50年台
    上字第2675號判例意旨參照）。而當事人約定，一方以自己
    之財產無償給與他方，他方允受之契約，即成立贈與；贈與
    物之權利未移轉前，贈與人得撤銷其贈與。其一部已移轉者
    ，得就其未移轉之部分撤銷之。前項規定，於經公證之贈與
    ，或為履行道德上義務而為贈與者，不適用之民法第406條
    、第408條分別定有明文。
  ⒉經查：
  ⑴上訴人、邱峰琦等2人及子○○等12人在系爭申請書及系爭移轉
    契約書內簽名用印之目的，其形式上原因固均記載為「買賣
    」，原因發生日期均記載102年2月25日，買賣總價款則各為
    1404萬8448元、175萬6051元、175萬6056元乙節，有系爭申
    請書及系爭移轉契約書可參（見原審卷二第115至127頁）；
    證人乙○○亦於本院到庭具結證稱：兩造在系爭申請書內簽名
    用印時，沒有說到土地買賣價金要怎麼支付，不知道買賣雙
    方是何人出來洽談，伊只根據邱垂成交付的文件辦理，當時
    是叫到名字的人就到伊這邊來，在文件上簽名蓋章，叫到名
    字的人自己簽名，但印章會交給伊事務所的同事蓋在文件上
    ，蓋完之後，印章就當場還給他們，伊不清楚本件兩造為何
    沒有簽一般買賣私契約，邱垂成說要用土地公告現值來計算
    買賣價金；邱垂成沒有跟伊說買賣雙方要不要支付買賣價金
    ，伊不清楚；邱垂成都沒有講說要付多少對價，伊是想說公
    產如果要回復給各房，應該是無償這樣才對，至於邱垂成說
    要給一點錢，是要給多少伊不清楚等語明確（見原審卷二第
    130-131頁反面；本院卷二第54至63頁）。茲審酌兩造間僅
    簽立約定辦理土地所有權移轉之系爭移轉契約書（俗稱公契
    約），且系爭移轉契約書內僅以土地公告現值乘以土地面積
    計算其買賣價款總金額，而未就每位共有人因出賣土地可取
    得之買賣價金拆分比例及拆分方式、買受人應如何給付價金
    予出賣人、給付價金期限等買賣契約必要之點，詳為約定，
    兩造亦未簽立其他關於買賣交易契約要素之書面文件為憑，
    自難認子○○等12人及上訴人、邱峰琦等2人間係有買賣之意
    思表示合致。
  ⑵此外，參佐上訴人戌○○、辛○○及巳○○於104年5月13日，以「1
    02年間經宗親協調後，台端等同意將屬於公產之系爭10筆土
    地，無償平均過戶予六大房之代表各6分之1」為由，發存證
    信函通知辰○○等12人履行過戶之義務後，被上訴人辰○○僅代
    表其他出賣人於同年5月19日發存證信函答稱：「…系爭土地
    已登記由本人繼承，台端前以公產為名表示若不辦理過戶，
    將遭政府沒收，使本人誤認必須配合移轉登記，本人亦於民
    國102年9月14日以存證信函為撤銷之意思表示…」等情，有
    前開2份存證信函可參（見原審卷一第104至105頁、第107至
    108頁反面）；足徵子○○等12人應係本於同意無償移轉如附
    表所示土地應有部分予上訴人及邱峰琦等2人之動機，始簽
    立簽立系爭移轉契約書。至系爭移轉契約書所載以土地公告
    現值計算之買賣價金，應係邱垂成基於節稅之目的，指示證
    人乙○○所為，縱子○○等12人同意系爭移轉契約書上買賣價金
    之記載內容，亦不能據此推認子○○等12人與上訴人、邱峰琦
    等2人間，係基於買賣契約之合意而簽立。準此，被上訴人
    抗辯：兩造間法律關係為買賣契約關係云云，應無可取。
  ⑶依上所述，子○○等12人既同意無償移轉如附表所示土地應有
    部分予上訴人，且經上訴人及邱峰琦等2人承諾允受，雙方
    並簽立系爭移轉契約書，且系爭土地為邱創順繼承邱連水家
    產而得者，與上訴人主張之「公產」有別，業如前述；是以
    ，彼等簽立系爭移轉契約書之真正法律行為，應為贈與契約
    關係，而非僅具債務拘束效果之無名契約甚明。故上訴人主
    張系爭移轉契約書之約定，為契約雙方合意成立之債務拘束
    契約，子○○等12人依該債務拘束契約之約定，負有移轉如附
    表所示土地應有部分予上訴人之義務云云，應屬無據。
  ⑷末查，系爭移轉契約書未經公證，其隱藏之贈與行為，亦非
    為履行道德上義務所為，則被上訴人在系爭土地尚未為所有
    權移轉登記之前，於104年7月30日以載有「退萬步言，若兩
    造有贈與之法律關係，答辯人以本書狀之送達作為撤銷贈與
    之意思表示」內容之民事答辯狀繕本，送達上訴人（見原審
    卷一第114頁）；上訴人對此並不爭執其已收到前開答辯狀
    繕本（見本院卷二第123頁）；是以，依民法第408條第1項
    規定，系爭移轉契約書隱藏之子○○等12人贈與如附表所示土
    地應有部分予上訴人之意思表示，業經贈與人撤銷；贈與意
    思表示既經撤銷，子○○等12人已不負移轉如附表所示土地應
    有部分予上訴人之義務，則上訴人主張其得依系爭移轉契約
    書之約定，請求被上訴人移轉如附表所示土地應有部分予其
    等云云，應無可取。
七、綜上所述，上訴人主張其得依系爭移轉契約書之約定及債務
    拘束契約關係，請求被上訴人移轉如附表所示土地應有部分
    予其等，為無理由，不應准許。原審為上訴人敗訴之判決，
    核無不合，上訴意旨指摘原判決不當，求予廢棄改判，為無
    理由，應予駁回；並依民事訴訟法第78條、第85條第1項規
    定，為訴訟費用負擔之判決。
八、兩造其餘之攻擊或防禦方法及所用之證據，經本院斟酌認均
    不足以影響本判決之結果，爰不予逐一論列，附此敘明。
九、據上論結，本件上訴為無理由，爰判決如主文。
中　　華　　民　　國　 108　　年　　6 　　月　　18　　日
                  民事第八庭
                      審判長法  官  陳邦豪
                            法  官  胡宏文
                            法  官  胡芷瑜
正本係照原本作成。
如不服本判決，應於收受送達後20日內向本院提出上訴書狀，其
未表明上訴理由者，應於提出上訴後20日內向本院補提理由書狀
（均須按他造當事人之人數附繕本）上訴時應提出委任律師或具
有律師資格之人之委任狀；委任有律師資格者，另應附具律師資
格證書及釋明委任人與受任人有民事訴訟法第466 條之1第1項但
書或第2項（詳附註）所定關係之釋明文書影本。如委任律師提
起上訴者，應一併繳納上訴審裁判費。
中　　華　　民　　國　 108　　年　　6 　　月　　18　　日
                            書記官  莊智凱
附註：
民事訴訟法第466條之1（第1項、第2項）：
對於第二審判決上訴，上訴人應委任律師為訴訟代理人。但上訴
人或其法定代理人具有律師資格者，不在此限。
上訴人之配偶、三親等內之血親、二親等內之姻親，或上訴人為
法人、中央或地方機關時，其所屬專任人員具有律師資格並經法
院認為適當者，亦得為第三審訴訟代理人。